【裁判字號】    89,訴,308
【裁判日期】    900727
【裁判案由】    偽造文書等
【裁判全文】
臺灣臺東地方法院刑事判決                          八十九年度訴字第三０八號
    公  訴  人  臺灣臺東地方法院檢察署檢察官
    被      告  乙○○
    選任辯護人  郭重鑾
右列被告因偽造文書等案件，經檢察官提起公訴（八十九年度偵字第一三五九號），
本院判決如左：
    主      文
乙○○行使偽造私文書，足以生損害於他人，處有期徒刑參月，如易科罰金，以參佰
元折算壹日。
新竹貨運公司編號0000000000號收據上偽造之「蔡美蓉」署押壹枚沒收之
。
    事      實
一、乙○○係位於台東縣卑南鄉○○路三三八號「東遊季」內販賣咖啡藝品櫃臺之負
    責人，明知丁○○已離職，竟基於意圖為自己不法所有之概括犯意，連續於（一
    ）民國八十九年二月十五日下午四時許，在上開櫃臺處，未經丁○○之授權或同
    意，對新竹貨運股份有限公司（下稱新竹貨運公司）受雅芳化妝品公司所委託，
    送貨予定貨人丁○○之送貨員甲○表示係幫丁○○代收貨物，致甲○誤信乙○○
    為合法代收貨物之人，即將貨物交予乙○○，乙○○在收受貨物後，並於編號0
    0000000000號收據上簽寫「林秀紫」後交給甲○收執核對，嗣乙○○
    於同年三月中旬，將其中米色內衣轉贈給不知情之丙○○。（二）同年二月二十
    四日下午二時許，在前揭櫃臺處，亦未經丁○○之授權或同意，對新竹貨運公司
    受雅芳化妝品公司委託，送貨予定貨人丁○○之送貨員甲○表示係幫丁○○代收
    貨物，使甲○誤信乙○○為合法代收貨物之人，而將貨物交予乙○○，乙○○則
    在收受貨物後，基於偽造私文書之犯意，在編號0000000000號之收據
    上偽簽「蔡美蓉」（丁○○之舊名）之署押後，復交還給甲○收執核對，俾以達
    到詐取財物之目的，而足生損害於新竹貨運公司及丁○○。嗣乙○○於同年三月
    間，將其中之棕色睫毛膏轉贈給不知情之戊○○。迨於同年二月底，經丁○○向
    新竹貨運公司查詢方始知悉上情。
二、本案經台東縣警察局台東分局報告台灣台東地方法院檢察署檢察官偵查起訴。
    理      由
一、訊據被告乙○○固坦承有於右揭時地收取貨物等情不諱，惟矢口否認有何詐欺及
    偽造文書犯行，辯稱：伊是丁○○之雇主，有幫她代簽云云。選任辯護人辯護意
    旨略以：被告係基於雇主之身分幫受僱人丁○○代收貨物，已明白告知甲○係代
    丁○○收取貨物，甲○並無陷於錯誤可言；被告既基於雇主身份以丁○○名義簽
    收貨物，尚乏偽造收據交付第三人之犯意等語。然查：
    （一）被告未曾受丁○○授權或同意代收貨物，業據被害人丁○○指述綦詳，為
          被告所不否認，而前開被告收取貨物之事實，亦據證人甲○於警訊及偵審
          中具結證述屬實，則此時所應審究者為被告是否有以代丁○○收取貨物為
          詐術，使甲○陷於錯誤而將貨物交給被告？首先，證人戊○○收到被告所
          贈由丁○○所購買之睫毛膏一條及證人丙○○收到被告所贈係丁○○訂購
          之絕妙無痕三四Ｂ胸罩及絕妙無痕內褲Ｌ白各一件，已據各該證人於警訊
          及偵審中證述明確，並有贓物領據一紙在卷可稽，參諸證人戊○○與潘瓊
          芳與被告素無怨隙，當無設詞誣陷被告之理，應認證人戊○○與丙○○二
          人所言堪信為真實。而由常情觀之，一般人代他人收取貨物，理應告知本
          人或交予本人收執，絕不可能將收取之貨物擅自處分，然被告不僅未將代
          收貨物之事實告知丁○○，亦未將收取之貨物轉交予丁○○，卻將收取之
          上開貨物轉贈予戊○○與丙○○，已與常情不符。再者，被告係分別於八
          十九年三月中旬及三月間某日將上開貨物送予戊○○與丙○○，亦據證人
          戊○○與丙○○結證在卷，而丁○○因未收到貨物，乃於二月底向新竹貨
          運公司查詢，方得知已經被告代為簽收，若被告確係幫丁○○代收貨物，
          焉有可能在丁○○查詢貨物下落之際，仍未將貨物轉交給丁○○之理？應
          認被告主觀上並非代替丁○○收取貨物，而係向甲○偽稱幫丁○○代收貨
          物，使甲○陷於錯誤將貨物交給被告。此外，並有丁○○之訂貨存根及上
          開新竹貨運公司收據影本在卷可按，是被告上開所辯，不足採信。
    （二）被告在新竹貨運公司編號0000000000號收據上簽寫「蔡美蓉」
          三字，為被告所自承，復有該收據影本在卷可考，而丁○○舊名「蔡美蓉
          」，業經被害人丁○○指述明確，至於被告在收據上簽寫「蔡美蓉」，並
          非經甲○之要求，亦據甲○結證屬實，是被告既未受丁○○授權或同意，
          主觀上亦無代丁○○收受貨物之意思，卻仍於上開收據上簽寫「蔡美蓉」
          ，並交予甲○，表示係有權收受貨物，用以取信甲○，其有行使偽造私文
          書之犯行亦明。被告所辯顯係飾詞卸責，不足採信。本件事證已臻明確，
          被告犯行洵堪認定，自應依法論科。
二、被告乙○○偽造丁○○之舊名「蔡美蓉」署押於新竹貨運公司送貨收據上，使他
    人誤認丁○○已收受貨物，足以生損害於丁○○與新竹貨運公司。核被告所為，
    係犯刑法第三百三十九條第一項之詐欺取財罪及第二百十六條、二百十條之行使
    偽造私文書罪，其偽造署押之行為為偽造私文書之階段行為，偽造私文書為行使
    偽造私文書之低度行為，均為行使偽造私文書之高度行為所吸收，不另論罪。又
    被告先後二次詐欺犯行，時間緊接，所犯罪名相同，顯係出於概括之犯意為之，
    為連續犯，爰依刑法第五十六條之規定以一罪論，並加重其刑。被告所犯上開二
    罪間，有方法目的之牽連關係，應從一重之行使偽造私文書罪處斷。爰審酌被告
    犯罪之動機、目的在貪圖小利；犯罪所生之危害非鉅；犯罪後已賠償被害人金錢
    ，犯罪後態度尚可等一切情狀，量處如主文所示之刑。查被告於八十九年二月十
    五日及同年二月二十四日為右揭犯行，應依刑法第二百十六條、第二百十條之行
    使偽造私文書罪處斷，其法定最重本刑為五年以下有期徒刑，依修正前刑法第四
    十一條規定：犯最重本刑為三年以下有期徒刑以下之刑之罪，而受六月以下有期
    徒刑或拘役之宣告，因身體、教育、職業或家庭之關係，執行顯有困難者，得以
    一元以上三元以下折算一日，易科罰金，本不得宣告易科罰金。惟前述刑法第四
    十一條，業經立法院修正並經總統於九十年一月十日公布施行，依修正後之刑法
    第四十一條第一項規定：犯最重本刑為五年以下有期徒刑之罪，而受六個月以下
    有期徒刑或拘役之宣告者，得予以宣告易科罰金。另依刑法第二條第一項前段之
    規定：行為後法律有變更者，適用裁判時之法律，但裁判前之法律有利於行為人
    者，適用最有利於行為人之法律，係採從新及從輕主義。本件依上開修正後之刑
    法第四十一條第一項前段，及刑法第二條第一項前段之規定，自應依法併予宣告
    得易科罰金，及其易科罰金之折算標準，爰併予宣告之，併此敘明。另外，新竹
    貨運公司編號0000000000號收據上偽造之「蔡美蓉」署押一枚，雖未
    扣案，然不能證明已經滅失，應依刑法第二百十九條規定沒收之，附此敘明。
據上論斷，應依刑事訴訟法第二百九十九條第一項前段，刑法第二百十六條、第二百
十條、第二百十九條、第五十六條、第三百三十九條第一項、第五十五條、第四十一
條第一項前段、第二條第一項前段、罰金罰鍰提高標準條例第一條前段、第二條，判
決如主文。
本案經檢察官陳棟杰到庭執行職務
中    華    民    國      九十      年      七      月      二十七      日
                                  臺灣臺東地方法院刑事庭
                                      審判長法  官  蔡勝雄
                                            法  官  廖建彥
                                            法  官  劉柏駿
右正本證明與原本無異。
如不服本判決，應於判決送達後十日內向本院提出上訴狀。（須附繕本）
「切勿逕送上級法院」
                                            書記官    陳俊德
中    華    民    國      九十      年      七      月      二十七      日
附記
中華民國刑法第二百一十六條
 (行使偽造變造或登載不實之文書罪)
行使第二百十條至第二百十五條之文書者，依偽造、變造文書或登載不實
事項或使登載不實事項之規定處斷。
中華民國刑法第二百一十條
 (偽造變造私文書罪)
偽造、變造私文書，足以生損害於公眾或他人者，處五年以下有期徒刑。
中華民國刑法第二百一十九條
 (沒收之特例)
偽造之印章、印文或署押，不問屬於犯人與否，沒收之。
中華民國刑法第三百三十九條第一項
 (普通詐欺罪)
意圖為自己或第三人不法之所有，以詐術使人將本人或第三人之物交付者
，處五年以下有期徒刑、拘役或科或併科一千元以下罰金。


司法院資訊處製作；財團法人民間司法改革基金會備份。
